【裁判字號】    92,易緝,109
【裁判日期】    920502
【裁判案由】    贓物
【裁判全文】
臺灣高雄地方法院刑事判決                        九十二年度易緝字第一Ｏ九號
    公  訴  人  臺灣高雄地方法院檢察署檢察官
    被      告  甲○○
右列被告因贓物案件，經檢察官提起公訴（九十一年度偵字第一○八九六號），本院
判決如左：
    主  文
甲○○無罪。
    理  由
一、公訴意旨以：被告甲○○於民國九十一年五月十九日十三時三十分許，在高雄市
    苓雅區○○路與和平路口，明知某不詳真實姓名年籍綽號「智仔」之成年男子所
    持有之車牌號碼ＰＪＬ─四七０號重型機車一輛，係來源不明之贓物（所有人為
    陳澤泉，使用人為乙○○，於九十一年五月一日下午四時許，在高雄市○○區○
    ○路與自強路口失竊），竟向「智仔」借用而收受該車，以供己代步使用。嗣於
    同月十九日下午二時五十分許，甲○○騎乘上開贓車行經高雄市○○區○○里○
    ○街與歸綏街口時為警查獲，因認被告甲○○所為係涉犯刑法第三百四十九條第
    一項之收受贓物罪嫌等語。
二、按犯罪事實應依證據認定之，無證據不得推定其犯罪事實；又不能證明被告犯罪
    ，應諭知無罪之判決，刑事訴訟法第一百五十四條及第三百零一條分別定有明文
    。再刑法第三百四十九條第一項收受贓物罪之構成要件，除客觀上行為人所收受
    者為贓物外，另須行為人在主觀上明知或可預見其為贓物，否則即無由成立該罪
    之餘地。
三、本件公訴人認被告甲○○涉有前揭收受贓物之罪嫌，無非係以右開機車係被害人
    乙○○於九十一年五月一日十六時許，在高雄市○○區○○路與自強路口遭竊乙
    節，業據被害人陳述在卷，復有贓物領據、車輛竊盜失竊資料查詢報表附卷可稽
    ；而被告竟在無任何機車行車執照等合法來源資料之情形下，即任意向不詳姓名
    、年籍之人借得機車騎乘，此顯與常理不符，足見被告對前開機車為來源不明之
    贓物乙節應已有認識為其論罪之依據。訊據被告甲○○則堅決否認有何收受贓物
    犯行，辯稱：伊不知道是贓車，是跟綽號「智仔（或阿智）」之人借的，伊是借
    車要去領錢，他說領完趕快回來等語。經查：
（一）上開為警查獲之車牌ＰＪＬ－四七○號重型機車，係陳澤泉所有，由乙○○使
      用，於九十一年五月一日十六時許，在高雄市○○區○○路與自強路口，遭不
      詳之人竊取失竊等情，業據被害人乙○○於警訊時陳述綦詳，並有領結正本及
      車輛竊盜、車牌失竊資料個別查詢報表各一紙附卷足憑，顯然上開機車確為他
      人失竊之贓物無訛。
（二）至公訴人以上開推論而認被告涉犯收受贓物犯行，雖非全然無據，惟上開機車
      係為警查獲前不久（警訊稱十三時三十分許，本院審理時稱二時許）被告才向
      綽號「智仔」之人所借用，已為被告於警詢、偵查中及本院審理供明在卷，且
      亦為公訴人所是認，又無其他證據可證明被告上開所稱並非實在，自堪認屬真
      實，則顯然被告為警查獲之時間實距被告借車之時間不遠，尚未逾一小時半，
      時間實屬短暫，被告若因此未向「智仔」另行取得行車執照而騎用該車，衡諸
      常情，亦非有何相違之處，能否基此即謂被告有贓物之認識，已屬有疑。
（三）且被告為警查獲後，已帶同證人即查獲被告之高雄市政府警察局三民第一分局
      警員楊志聰前往六合路與和平路口方遊藝場前查證有無綽號「智仔」之人，業
      據證人楊志聰到院證述屬實（刑事卷第三一頁），雖前往查證之結果並未尋得
      上開綽號「智仔」之人，惟被告上開舉動確有極欲證明上開機車來源之情狀已
      可認定，則被告所辯是否全然無據，亦屬有疑。
四、綜上所述，刑法第三百四十九條關於贓物犯之規定，係針對行為人故意收受、搬
    運、寄藏、故買或牙保贓物，而在事後助成他人財產犯罪目的之惡性予以處罰，
    並非藉此課予一般人民以協助追贓之責；故贓物罪責之成立與否，實取決於能否
    積極證明行為人有此犯罪故意，而非以被告有無交代所持贓證來源為斷。且刑事
    被告依法本不負自證無罪之義務，茍有足可證明被告故意收贓之積極事證，雖經
    明確供出持贓來源，於所成立之罪名固不生影響，反之，若不能確證此項犯意果
    然存在時，縱令被告無從一一交代其客觀上所持贓物之來源，亦不得遽予推認其
    行為時在主觀上確有贓物之認識或犯罪之希望。本案既不能證實被告在行為時具
    有如何知贓故意收受之犯意，公訴人僅因被告所騎乘之機車業經證明為贓物，被
    告未向車主取得機車行車執照等合法來源資料之情形下，即任意向不詳姓名、年
    籍之人借得機車騎乘而認其應負收贓刑責，無異謂被告應交代所騎乘機車來源以
    自證欠缺犯罪故意之消極事實，於首開判例所揭證據裁判法則不無有違。此外復
    查無其他積極確切之證據，足以證明被告有何贓物犯行，不能證明被告犯罪，自
    應諭知其無罪之判決。
據上論斷，應依刑事訴訟法第三百零一條第一項，判決如主文。
本案經檢察官楊慶瑞到庭執行職務。
中      華      民      國      九十二      年      五    月    二    日
                                  臺灣高雄地方法院刑事第三庭
                                      法  官  楊  宗  翰
右正本證明與原本無異。
如不服本判決，應於判決送達後十日內，向本院提出上訴狀。
                                      書記官  陳  怡  真
中      華      民      國      九十二      年      五    月    五    日


司法院資訊處製作；財團法人民間司法改革基金會備份。
